【裁判字號】    98,上重訴,1145
【裁判日期】    990129
【裁判案由】    殺人等
【裁判全文】
臺灣高等法院臺南分院刑事判決      98年度上重訴字第1145號
上  訴  人
即  被  告  甲○○
選任辯護人  彭大勇律師
            林士龍律師
上列上訴人因殺人等案件，不服臺灣台南地方法院九十八年度重
訴字第九號中華民國九十八年十月二十一日第一審判決（起訴案
號：臺灣台南地方法院檢察署九十八年度偵字第一二三四號、第
二四五二號、第二七一五號、第二七一六號、第二七一八號、第
三七六六號），提起上訴，本院判決如下：
    主  文
原判決關於非法寄藏可發射子彈具殺傷力之槍枝、殺人及遺棄屍
體併定應執行刑部分均撤銷。
甲○○犯非法寄藏可發射子彈具殺傷力之槍枝罪，處有期徒刑
年伍月，併科罰金新臺幣拾伍萬元，罰金如易服勞役，以新臺幣
壹仟元折算壹日，扣案之改造手槍壹枝（不含彈匣，槍枝管制編
號0000000000）、未扣案之彈匣壹個、制式子彈顆均沒收；又
殺人，處有期徒刑拾肆年，褫奪公權拾年，扣案之改造手槍壹枝
（不含彈匣，槍枝管制編號0000000000）、未扣案之彈匣壹個、
制式子彈顆均沒收；又殺人，處有期徒刑拾伍年，褫奪公權拾
年，扣案之改造手槍壹枝（不含彈匣，槍枝管制編號0000000000
）、未扣案之彈匣壹個、制式子彈顆均沒收；又遺棄屍體，處
有期徒刑壹年伍月。
其他上訴（即侵占離本人持有物罪）駁回。
上開第二項撤銷改判部分與上訴駁回（即侵占離本人持有物罪）
部分，應執行有期徒刑貳拾捌年，併科罰金新臺幣拾伍萬伍仟元
，罰金如易服勞役，以新臺幣壹仟元折算壹日，褫奪公權拾年，
扣案之改造手槍壹枝（不含彈匣，槍枝管制編號0000000000）、
未扣案之彈匣壹個、制式子彈顆均沒收。
    事  實
一、甲○○明知未經主管機關之許可，不得持有可發射子彈具有
    殺傷力之槍枝及具有殺傷力之子彈，竟無視於此，僅因國中
    同學吳吉祥（另由檢方偵辦中）託其代為藏放，即基於寄藏
    具有殺傷力槍枝及子彈之犯意，於民國九十年間，在其位在
    臺北縣蘆洲市○○街之租屋處內，收受吳吉祥所交付具殺傷
    力之仿BERETTA廠M9型半自動手槍製造並換裝土造金屬槍管
    之改造手槍一枝（含彈匣一個，槍枝管制編號0000000000）
    及具殺傷力之制式子彈六顆，並將上開改造手槍及制式子彈
    藏放於其所經營，位在臺南市○○區○○街257巷6號之2之
    「成泰霖實業有限公司（下稱成泰霖公司）」二樓房間內，
    而寄藏上開改造手槍及制式子彈。
二、適甲○○於九十七年四、五月間，向永康當鋪（設於台南縣
    永康巿中山南路924號）負責人張旭輝借款周轉，至九十八
    年一月初，甲○○因無力負擔該筆借款本金及所衍生之高額
    利息，復憂心無力清償債務時，可能遭張旭輝唆使手下對其
    本人或家屬施加暴力行為而危及其等人身安全，竟基於殺人
    及遺棄屍體之犯意，先於九十八年一月九日，以電話聯絡張
    旭輝，於電話中佯稱欲清償所借之全部款項，邀約張旭輝於
    同年一月十三日前往成泰霖公司收取欠款，經張旭輝應允後
    ，甲○○復於同年一月十二日下午一時許，前往臺南縣永康
    市國道一號高速公路永康交流道南下出口之計程車排班處，
    以新臺幣（下同）一萬元之車資，向不知情之計程車司機鄭
    明賢要約訂車，請鄭明賢於翌日（同年月十三日）下午三時
    十分許，駕駛車牌號碼230-NV號計程車在其預備遺棄屍體之
    臺東縣大武鄉○○村○道臺九線附近路段等候。鄭明賢不知
    內情，遂應允甲○○之要求。甲○○與計程車司機約定後，
    復通知成泰霖公司不知情之經理詹茂洲及廠長等人，請詹茂
    洲等人轉告該公司員工於翌日（同年月十三日）上午上班時
    間進入公司打卡後，即全部離開公司。至同年月十三日上午
    十一時許，張旭輝依約駕駛車牌號碼5556-PL號休旅車搭載
    永康當鋪員工李文麒前往成泰霖公司收帳，另永康當鋪員工
    王力陞、陳亮吉二人則駕駛另一部自小客車在成泰霖公司外
    之巷道等候。張旭輝到達後，與甲○○進入成泰霖公司一樓
    辦公室商討債務清償問題，李文麒則於停放在成泰霖公司大
    門外之車牌號碼5556 -PL號休旅車之右前座等候。甲○○在
    成泰霖公司一樓辦公室內要求張旭輝同意延期清償未果，遂
    依其原先之計畫，先至該公司二樓房間內，取出其所藏放之
    上開改造手槍及制式子彈，隨即於返回辦公室後，趁坐在該
    辦公室三人座沙發上之張旭輝不注意之際，由張旭輝之右後
    方朝伊頭部射擊一槍，致張旭輝因頭部單一近距離槍傷、顱
    骨骨折、腦髓損傷出血，終致神經性休克而死亡。甲○○復
    另行基於殺人之犯意，走至成泰霖公司門外，持上開改造手
    槍由該休旅車右側朝坐在休旅車右前座之李文麒頭部射擊一
    槍，李文麒中彈後，甲○○即繞至該休旅車左側駕駛座進入
    該休旅車內，欲將該休旅車倒車進入成泰霖公司，以便將兩
    人屍體裝入該休旅車後行李箱內遺棄；惟因當時李文麒仍未
    死亡，並出手拉扯甲○○胸前衣物，甲○○遂接續前揭殺害
    李文麒之犯意，再持前開改造手槍朝李文麒頭部射擊一槍，
    致李文麒因身中頭部二槍，造成顱底骨折、腦髓破壞出血、
    蜘蛛網膜下腔出血、下顎骨右側粉碎性骨折、頸部旁軟組織
    大量出血、第六頸椎骨折，終因神經性休克而死亡。甲○○
    槍殺李文麒後，遂將上開休旅車倒車駛入成泰霖公司之一樓
    工作區內，並將公司大門關閉，以備後續清洗血跡、搬運屍
    體事宜。
三、甲○○射殺張旭輝、李文麒二人並將上開休旅車倒車駛入成
    泰霖公司後，下車進入該公司一樓辦公室，見張旭輝攜至該
    公司而遺留於辦公室茶几上之牛皮紙袋，將之開啟查看，見
    該牛皮紙袋內裝有其向張旭輝借款時，雙方約定交由張旭輝
    保管之成泰霖公司所開設之京城商業銀行永康分行帳號：00
    0000000000號帳戶存摺、代收票據記錄簿各一本、成泰霖公
    司及負責人印章各一枚及其向張旭輝借款及嗣後清償借款過
    程中所陸續交付，而為張旭輝所有之支票四十二張，竟意圖
    為自己不法之所有，基於侵占離本人持有物之犯意，將該四
    十二張支票侵占入己。隨後則以成泰霖公司一樓工作區內之
    橫樑吊車及調掛機器所用之布繩，將李文麒、張旭輝二人之
    遺體搬至前開張旭輝駛至成泰霖公司之車牌號碼5556-PL 號
    休旅車後行李箱內，並清洗遺留於該公司辦公室、工作區等
    處之血跡。甲○○復將其於成泰霖公司辦公室內拾獲之彈殼
    丟棄在成泰霖公司廠房外之大垃圾桶內，另二顆則放入口袋
    內。至同日中午十二時五十八分許，甲○○以其持用之0000
    000000號行動電話撥打詹茂洲所持用之0000000000號行動電
    話與之聯絡，表示可返回公司上班。詹茂洲於同日下午一時
    許返回成泰霖公司時，適甲○○駕駛前揭車牌號碼5556-PL
    號休旅車搭載張旭輝、李文麒之屍體正欲外出棄屍，甲○○
    對不知情之詹茂洲交代將其自身所有之自小客車駛至停車場
    停放後，隨即駕駛上開車牌號碼5556-PL號休旅車離開成泰
    霖公司。是時於成泰霖公司外巷口等候之王力陞及陳亮吉仍
    不知張旭輝及李文麒已死亡，誤以為係張旭輝駕駛上開休旅
    車離開，然因該休旅車離開後未與王力陞會合，王力陞駕車
    追尋未果，而撥打張旭輝及李文麒所持有之行動電話，亦無
    人接聽，王力陞、陳亮吉二人遂駕車返回成泰霖公司，並向
    該公司內不知情之詹茂洲及其他員工探聽張旭輝消息，惟仍
    不知張旭輝、李文麒二人行蹤，王力陞、陳亮吉乃於成泰霖
    公司附近等候，直至當日下午四時卅分許，仍未見張旭輝等
    人返回，王力陞認事態有異，乃報警協尋張旭輝、李文麒行
    蹤。
四、甲○○又基於遺棄屍體之犯意，駕駛前揭車牌號碼5556-PL
    號自小客車離開成泰霖公司後，沿臺南市○○街駛往安吉路
    轉往國道八號高速公路，嗣由交流道離開高速公路而駛入臺
    南縣山上鄉，將張旭輝、李文麒二人所攜帶之行動電話丟棄
    ，繼之則由山上交流道駛入國道三號南下路段，沿國道三號
    南下至屏東縣南洲交流道後，下交流道轉往楓港方向接省道
    臺九線往臺東方向行駛，至同日（十三日）下午五時許，甲
    ○○駕駛前揭車牌號碼5556-PL號休旅車抵達臺東縣大武鄉
    ○○村○道臺九線431.2公里處，將載運張旭輝及李文麒屍
    體之前揭車牌號碼5556-PL號休旅車以低速駛向海岸懸崖，
    於車墜落前跳車之方式，遺棄張旭輝、李文麒屍體於人跡罕
    至之郊外。之後，甲○○將其當時所著，其上沾有血跡之深
    藍色風雨衣及黑色外套及長褲換下，換上其先前備妥而放置
    於黑色手提袋內之衣物，復將槍殺張旭輝、李文麒二人後拾
    獲之彈殼二顆一併放入該黑色手提袋內，隨即徒步前往其與
    計程車司機鄭明賢約定之地點，並於步行過程中，將其槍殺
    張旭輝、李文麒二人後剩餘之制式子彈三顆隨手丟棄，繼而
    搭乘由鄭明賢及當時受鄭明賢邀約一同前往以便輪流駕駛之
    不知情友人蔡彬雄所駕駛之前開車牌號碼230-NV號計程車返
    回臺南。甲○○並於上開計程車返回臺南途中，沿路將其所
    換下之衣、褲及槍枝、彈匣分別丟棄在省道臺九線路旁山崖
    下。
五、甲○○於同日（即同年月十三日）晚間七、八時許搭乘前開
    車牌號碼230-NV號計程車返回成泰霖公司後，將其自張旭輝
    處侵占所得之支票其中十四張以成泰霖公司內之碎紙機絞碎
    銷毀。至同日晚間十時許，員警為調查張旭輝、李文麒失蹤
    事件，通知甲○○到場說明案情，甲○○到場後否認有何不
    法犯行，表示已清償全部債務，並提出其所留存之二十八張
    支票供警影印查證，隨後於翌日（同年月十四日）上午七時
    許，離開警局返回成泰霖公司。甲○○返回成泰霖公司後，
    立即交代該公司不知情之經理詹茂洲指派員工將上開染有張
    旭輝大量血跡之三人座沙發運走丟棄，以逃避查緝。至當日
    上午九時許，臺南市警察局第三分局偵查隊長吳錦坤率員前
    往成泰霖公司進行調查，於訪談過程中，甲○○同意吳錦坤
    對成泰霖公司進行刑事鑑識之要求，吳錦坤乃電請該分局鑑
    識課呂子寬小隊長到場進行採證，並繼續詢問甲○○，甲○
    ○於詢問過程中，對吳錦坤表示其與張旭輝、李文麒二人遭
    歹徒押走，而張旭輝、李文麒二人中其中較年輕之一人全身
    是血，已經沒救，至此吳錦坤高度懷疑張旭輝、李文麒二人
    其中至少一人業已死亡，且甲○○涉有重嫌，乃電請臺南市
    警察局鑑識課課長簡孟輝率員到場進行鑑識。嗣甲○○於簡
    孟輝尚未到場進行採證前，對吳錦坤自白稱張旭輝、李文麒
    均已死亡，兩人屍體均在臺東縣大武鄉大鳥村等語，而於負
    責偵辦本案之員警尚不知其上開遺棄屍體犯行前，主動就上
    開遺棄屍體犯行自首而接受裁判。至當日上午十一時卅分許
    ，簡孟輝率員到場進行鑑識，在成泰霖公司一樓辦公室及廠
    房內，發現多處經清洗過之血跡反應，乃經甲○○之同意對
    其右手掌測試有無血跡反應，其後簡孟輝將檢測結果呈陽性
    反應之情形告知甲○○，甲○○遂自白稱張旭輝、李文麒二
    人均已死亡。嗣甲○○經警逕行拘提至臺南市警察局第三分
    局後，於員警尚不知其上開寄藏具殺傷力之改造手槍及制式
    子彈犯行前，主動對員警表示其係持槍射擊張旭輝、李文麒
    頭部，而對上開寄藏改造手槍、制式子彈犯行，自首而接受
    裁判。
六、甲○○經警逕行拘提後，配合將員警帶往其遺棄屍體之現場
    進行勘查，於當日（同年月十四日）晚間七時四十分許，抵
    達臺東縣大武鄉○○村○道臺九線431.2公里處附近，並於
    該處尋獲車牌號碼5556-PL號休旅車及李文麒之屍體；而計
    程車司機鄭明賢於當日（同年月十四日）晚間十一時許，經
    警通知到場說明，提出甲○○遺留在計程車內之黑色手提袋
    一個、彈殼二枚及甲○○放置於該黑色手提袋而不慎沾染血
    跡，與本案無關之信封一疊。至同年月十五日中午十二時卅
    分許，張旭輝之遺體在臺東縣大武鄉○○村○道臺九線441.
    5公里處之海邊尋獲；至同年一月十七日，員警帶同在押之
    甲○○前往臺東縣大武鄉省道臺九線往屏東方向沿線山路搜
    尋其於棄屍回程棄置之衣物及犯案兇器，而於當日下午四時
    十分、卅六分及四十九分許，分別在臺東縣大武鄉省道臺九
    線往屏東方向445、446、446.3公里處附近山崖，分別起出
    甲○○所丟棄之深藍色雨衣、黑色長褲及黑色外套各一件；
    另於同年月廿日上午十時五十分許，在臺東縣大武鄉省道臺
    九線往屏東方向448公里處附近山崖之草叢內，起出甲○○
    所丟棄之上開改造手槍一枝（不含彈匣，槍枝管制編號
    0000000000）；惟甲○○另行分別丟棄之彈匣一個及制式子
    彈三顆，則因甲○○對於丟棄地點已無明確記憶，且該段公
    路沿線樹木茂盛、雜草叢生，以致未能尋獲。
七、案經張旭輝之配偶張芳芬告訴、臺南市警察局第三分局報告
    暨臺灣臺南地方法院檢察署檢察官相驗後簽分偵查起訴。
    理  由
壹、證據能力方面：
一、本案檢察官所舉用以證明被告甲○○犯罪之各項證據，其中
    證人即臺南市警察局第三分局偵查隊長吳錦坤、該分局勘查
    小隊小隊長呂子寬、臺南市警察局鑑識課課長簡孟輝三人所
    出具之職務報告（即起訴書所列證據清單編號７）（警卷第
    二一八至二一九頁、偵字第一二三四號偵查卷第一三五頁）
    ，屬被告以外之人於審判外所為之書面、言詞陳述，且被告
    及其選任辯護人就此部分之並爭執其證據能力（本院卷第八
    ０頁、第九八頁），依刑事訴訟法第一百五十九條第一項之
    規定，自無證據能力。
二、次按被告以外之人於審判外之陳述，雖不符前四條之規定，
    而經當事人於審判程序同意作為證據，法院審酌該言詞陳述
    或書面陳述作成時之情況，認為適當者，亦得為證據。當事
    人、代理人或辯護人於法院調查證據時，知有第一百五十九
    條第一項不得為證據之情形，而未於言詞辯論終結前聲明異
    議者，視為有前項之同意。刑事訴訟法第一百五十九條之五
    定有明文。本件檢察官所舉用以證明被告甲○○犯罪暨本院
    依職權調查之其餘各項證據，均據被告及其選任辯護人表示
    同意採為證據之意思（本院卷第八０頁），且無事實顯示係
    公務員因違法蒐證所取得之證據，本院審酌該等供述證據、
    非供述證據作成時之情況暨各該證據之性質，亦認為適於作
    為證據，依上開規定均有證據能力，合先敘明。
貳、實體方面：
一、得心證之理由：
  (一)上訴人即被告對本案之供述、辯解及辯護人辯護要旨暨上訴
    理由：
  1.訊據被告甲○○對於如事實欄所述之寄藏具殺傷力之改造手
    槍、制式子彈、持槍殺害被害人張旭輝、李文麒二人以及事
    後遺棄被害人張旭輝、李文麒二人屍體之犯行，均坦承不諱
    ，且不否認於槍殺被害人張旭輝、李文麒二人後，將被害人
    張旭輝攜至成泰霖公司之支票四十二張取走，並於案發後之
    九十八年一月十三日晚間七、八時許，將其中十四張支票以
    成泰霖公司內之碎紙機絞碎之事實，然矢口否認有何侵占離
    本人持有物之犯行，辯稱：其於被害人張旭輝死亡後取走之
    支票四十二張，其中發票人為成泰霖公司，且未填載發票日
    之支票十張，乃其向被害人張旭輝借款時，應被害人張旭輝
    之要求簽發，目的在於若日後其無法還款，被害人張旭輝可
    將發票日填載完成而將支票透過銀行提示，使成泰霖公司跳
    票；又其向被害人張旭輝借款時，與被害人張旭輝約定其經
    營成泰霖公司收取之客票，均由張旭輝處理，被害人張旭輝
    可決定客票兌現後，用以清償借款之本金、利息或存入成泰
    霖公司其他銀行帳戶供作成泰霖公司周轉之用，其復因此應
    被害人張旭輝之要求，前往京城商業銀行永康分行開設帳號
    ：000000000000號帳戶，並將該帳戶之存摺、代收票據記錄
    簿各一本及該帳戶所使用之成泰霖公司及負責人印章各一枚
    交付被害人張旭輝保管，以便伊隨時提領；至其所絞碎之十
    四張支票，係其事後無力還款時，見報載廣告所購買之芭樂
    票，因該等支票無法兌現，故將之銷毀云云。另就殺人動機
    部分，被告辯稱：其係於九十七年四、五月間，向被害人張
    旭輝借款五百萬元，雙方約定每十日為一期計算利息，且借
    款之初，被害人張旭輝復扣除第一期利息五十萬元，故其實
    際上僅向被害人張旭輝借得四百五十萬元，因其有時無力支
    付，導致利息滾入本金而逐漸累積，至案發之前，其已無力
    清償所借款項，且自九十七年十月開始，被害人張旭輝多次
    對其恫稱：伊知悉其已無法周轉，要其家人出入小心，並明
    確告稱：「甲○○你放心，我不會對你怎麼樣，我也不會對
    你家人怎麼樣，但我們裡面的少年人會不會怎樣，我就不曉
    得了」等語，其因恐懼家人遭被害人張旭輝逼迫，遂起殺機
    ；另被害人李文麒部分，因被害人張旭輝每次討債時，均帶
    同被害人李文麒前來，李文麒均在旁把玩槍枝，不發一語；
    其對被害人李文麒上開舉動，深感恐懼，為家人安全，遂預
    謀殺害二人等語。
  2.辯護人辯護意旨則以：被告與被害人張旭輝之所以約定以成
    泰霖公司名義開設帳戶，係因被告所收取之客票，其中部分
    係禁止背書轉讓，故被害人張旭輝為使該等客票順利兌現，
    乃要求開設帳戶，並由伊本人保管該帳戶之存摺、代收票據
    記錄簿及印章等物；就被告主觀認知而言，被告將成泰霖公
    司於京城商業銀行永康分行開設帳戶之存摺、代收票據記錄
    簿、印章及其營業所收取之客票交予被害人張旭輝保管，意
    在給予被害人張旭輝債權之保障，且被告已償還超過一倍以
    上之本金，是其取回交付被害人張旭輝保管之支票及存摺、
    代收票據記錄簿、印章等物，並無不法所有之意圖。另就殺
    人動機部分，依審理中向京城商業銀行永康分行函查結果，
    成泰霖公司於該行所開設，並交付被害人張旭輝保管存摺、
    代收票據記錄簿等資料之帳號：000000000000號帳戶，自九
    十七年五月八日起至同年五月十二日止，業已兌現之支票金
    額高達一千一百三十一萬二千五百十二元，而上開帳戶相關
    資料既由被害人張旭輝保管，則京城商業銀行永康分行函文
    所示現金提領部分，顯均係由被害人張旭輝提領；則依京城
    商業銀行永康分行函覆資料所示，被告交付被害人張旭輝兌
    現之客票金額中，僅三百四十萬零五百六十八元匯回成泰霖
    公司帳戶交被告周轉使用，其餘約一千一百三十一萬元均由
    被害人張旭輝取走，充作清償本、利之用；且被告於被害人
    張旭輝不斷威逼之下，自九十七年四月廿五日起至同年十二
    月十六日止，又陸續將二百六十三萬一千九百五十元分十一
    次匯入被害人張旭輝設於京城商業銀行永康分行帳號：
    000000000000號帳戶內，則被告合計已清償被害人張旭輝高
    達一千零五十四萬餘元之本金、利息（被告選任辯護人於九
    十九年一月四日辯護意旨狀變更陳稱被告實際清償本利總金
    額為一千零十四萬三千九百零三元，並提出詳細明細表附卷
    ，本院卷第九四至九五頁），然最後一次對帳結果，被害人
    張旭輝竟稱被告尚欠伊一千六百七十萬元，則被告於無論如
    何均無法清償借款，且於被害人張旭輝不斷威逼之下，僅能
    選擇此種玉石俱焚之作法。又本案依證人即臺南市警察局第
    三分局偵查隊長吳錦坤之證詞可知，於被告未主動告知證人
    吳錦坤被害人二人業已死亡之訊息前，證人吳錦坤或其他偵
    查單位，尚未確知被害人二人業已死亡之事實，即便證人吳
    錦坤懷疑被告可能涉及被害人二人失蹤案件，但伊既未知悉
    被告涉嫌殺人，自難認被告殺人犯行已遭偵查機關發覺；且
    被告告知證人吳錦坤有關被害人張旭輝等二人業已死亡之事
    實後，證人吳錦坤自承當時情緒激動，急忙向上級報告，故
    伊對被告當時自承「人是我殺的」等話語，可能未加注意。
    否則，若證人吳錦坤當場並不知悉此一命案與被告有關，自
    無命同事將被告帶回警局進一步詢問之必要，是被告陳稱其
    於九十八年一月十四日上午十時五十分許，在成泰霖公司辦
    公室內當場表明被害人係其所殺等語，與常情相符，應可採
    信。再者，若被告當場並未表明被害人係其殺害之事實，被
    告自無可能告知證人吳錦坤有關被害人二人屍體在臺東縣大
    鳥鄉（應為臺東縣大武鄉之誤），由此亦足證被告係在警方
    未發覺被害人二人已遭殺害之情形下，主動自首而接受裁判
    。另依證人吳錦坤之證詞，證人吳錦坤係於九十八年一月十
    四日上午十時五十分經被告告知後，知悉被害人二人死亡之
    訊息，隨即打電話聯絡證人即臺南市警察局鑑識課課長簡孟
    輝到場採證，由此足證被告並非於證人簡孟輝到場採證發現
    血跡後，始坦承犯案等語。
  3.上訴意旨則以：
  (1)非法寄藏槍彈罪及遺棄屍體罪部分，被告之行為符合自首要
    件，原審未予減輕其刑，已有違誤。
  (2)被告並無侵占離本人持有物，按被告交給被害人張旭輝之客
    票，僅是約定由張旭輝暫時保管，並非客票之所有權已歸張
    旭輝所有，否則，在已兌現之客票金額共計一一,三一二,五
    一二元中，怎麼可能尚有三,四○○,五六八元，會回流至被
    告公司帳戶內？足證此部分需待代收之客票兌現後，需被告
    與張旭輝二人再行磋商後，始能決定究係供被告清償本利之
    用或由被告取回作週轉之用，故對此支票，被告並無任何不
    法所有之意圖，顯與侵占離本人持有物罪之構成要件不相符
    ，原審之認定顯然有誤。
  (3)依上開證人吳錦坤及簡孟輝所證，上開殺人部分，被告顯係
    在警方未發覺被害人二人已遭殺害之情形下，已主動告知警
    方係其所犯之事實，應已符合自首之要件，原審此部分僅認
    定被告係自白尚有違誤。
  (4)另被害人民事賠償部分，被告已與被害人張旭輝之家屬當庭
    達成和解（和解筆錄另呈），另被害人李文麒家屬部分，被
    告亦已答應賠償所有損失，請審酌被告已與被害人達成和解
    ，酌量減輕被告之刑責，並定執行刑為有期徒刑二十年，以
    啟其自新。
  (二)經查：
  1.上揭涉犯寄藏改造手槍、制式子彈及殺人、棄屍犯行部分：
  (1)上開犯罪事實，除據被告前揭自白外，有關被告如何於九十
    八年一月九日，佯以還款為由，撥打電話予被害人張旭輝邀
    伊前往成泰霖公司，並於同年月十二日下午一時許，前往臺
    南縣永康市國道一號高速公路交流道南下出口之計程車排班
    處，以車資一萬元之代價僱請不知情之計程車司機鄭明賢駕
    車於翌日（同年月十三日）前往臺東縣大武鄉○○村○道臺
    九線路段附近等候，繼之又通知成泰霖公司經理詹茂洲及該
    公司廠長等人，請渠等轉告該公司員工於翌日（同年月十三
    日）上午上班時間進入公司打卡後，即全部離開公司；而證
    人王力陞於九十八年一月十三日當日，因被害人張旭輝表示
    當日前往成泰霖公司收款數額龐大，要求證人王力陞一同前
    往，證人王力陞遂與證人陳亮吉聯絡，兩人駕車前往成泰霖
    公司外巷道等候，嗣因被害人張旭輝所駕駛之車牌號碼
    5556-PL號休旅車由成泰霖公司駛出後，被害人張旭輝、李
    文麒均未與渠二人聯絡，渠二人撥打被害人二人持用之行動
    電話，亦未接聽，渠二人遂返回成泰霖公司，向證人詹茂洲
    及其他成泰霖公司員工探聽消息，但仍無所獲，乃在成泰霖
    公司門口等候，直至當日下午四時卅分許，仍未見被害人張
    旭輝、李文麒二人行蹤，證人王力陞遂於當日晚間七、八時
    許，前往臺南市警察局第三分局報案，並通知被害人張旭輝
    、李文麒二人家屬等事實；以及被告如何於九十八年一月十
    三日下午五時許，於臺東縣大武鄉○○村○道臺九線路段，
    與計程車司機鄭明賢會合，而搭乘鄭明賢所駕駛之車牌號碼
    230-NV號計程車返回成泰霖公司，並於翌日（同年月十四日
    ）上午員警到場調查前，指示證人詹茂洲將該公司一樓辦公
    室內三人座沙發運走丟棄等情，業據證人即永康當鋪員工王
    力陞、陳亮吉、證人即被害人張旭輝之妻丁○○、證人即被
    害人李文麒之妻戊○○、證人即車牌號碼230-NV號計程車司
    機鄭明賢、證人即成泰霖公司經理詹茂洲、該公司員工楊雅
    如、林怡萍分別於警詢、偵查及本院審理中陳證明確（證人
    王力陞部分，見警卷第卅七至卅八頁、原審卷第二宗第一六
    ０頁反面至一六六頁反面；證人陳亮吉部分，見原審卷第二
    宗第一六七至一七一頁；證人丁○○部分，見原審卷第二宗
    第一七一頁反面至一七五頁；證人戊○○部分，見警卷第卅
    四至卅五頁、原審卷第二宗第一七五頁反面至一七七頁；證
    人詹茂洲部分，見偵字第一二三四號偵查卷第一四七至一四
    八頁、原審卷第二宗第一七八至一八四頁；證人楊雅如部分
    ，見警卷第一九二之一頁；證人林怡萍部分，見警卷第一九
    三至一九三之一頁）。經核上開證人分別於警詢、偵查暨原
    審審理中所為之證詞，與被告自白之相關案情，均屬相符，
    並有原審依職權調閱之被告本人所持用之0000000000、0000
    000000號行動電話、證人鄭明賢所持用之0000000000號行動
    電話、證人詹茂洲所持用之0000000000號行動電話雙向通聯
    紀錄各一份在卷可按（原審卷第一宗第一四六頁、第一八三
    至一九七頁），足見上情非虛。
  (2)又本案為警查獲之後，檢、警前往各該案發地點勘查、蒐證
    結果：
  被害人李文麒、張旭輝二人之遺體，係分別於臺東縣大武鄉
    ○○村○道臺九線公路431.2公里、441.5公里處尋獲，且尋
    獲被害人李文麒遺體之際，於被害人李文麒遺體旁發現墜落
    損壞之車牌號碼5556-PL號休旅車，此有尋獲被害人二人遺
    體地點之相關照片共一九二張在卷可憑（警卷第九一至一八
    六頁）；而被害人二人遺體尋獲後，經檢察官督同法醫師相
    驗，並囑託法務部法醫研究所解剖鑑定結果，被害人張旭輝
    係因「頭部單一近距離槍傷，顱骨骨折，腦髓損傷出血，終
    致神經性休克而死亡。死者遺體另有多處死後高處墜落傷及
    落海泡水現象。死亡方式為『他殺』」；另被害人李文麒則
    「因遭槍擊，身中頭部二槍，造成顱底骨折、腦髓破壞出血
    、蜘蛛網膜下腔出血、下顎骨右側粉碎性骨折、頸部旁軟組
    織大量出血、第六頸椎骨折，終因神經性休克而死亡，死者
    遺體另有多處死後高處墜落傷。死亡方式為『他殺』」，此
    有檢察官勘驗筆錄、解剖筆錄各二份、檢察官相驗被害人張
    旭輝、李文麒二人屍體之相驗屍體證明書、相驗及解剖照片
    及法務部法醫研究所98年4月8日法醫理字第0980000344號函
    及該函檢附同所（98）醫剖字第0981100180號解剖報告書、
    （98）醫鑑字第0981100206號鑑定報告書、同所98年4月10
    日法醫理字第0980000348號函及該函檢附之同所（98）醫剖
    字第098110017 5號解剖報告書、（98）醫鑑字第098110020
    2號鑑定報告書在卷可憑（相字第一三二號卷第一一二至一
    一六頁、第一一九頁；剖他字第十三號卷第一頁；張旭輝相
    驗解剖案卷第一至六五頁、第六七頁；相字第一三一號卷第
    六二至六六頁、第六九頁、第七一至九九頁、剖他字第十二
    號卷第一頁、李文麒相驗解剖案卷第一至一０三頁、原審卷
    第一宗第一０六至一０九頁、第一一一至一一六頁、第一
    一九至一二二頁、第一二四至一二九頁）。準此，被害人二
    人顯係遭人槍殺後而將遺體棄置於該地至明。
  又員警於案發之後前往被告所指丟棄槍枝、犯案衣物之地點
    搜索，於臺東線大武鄉省道臺九線往屏東方向448、445、44
    6、446.3公里處，分別取出改造手槍一把、深藍色風雨衣一
    件、黑色長褲一條、黑色外套一件；而員警通知證人鄭明賢
    到案說明後，證人鄭明賢提出被告遺留於車牌號碼230-NV
    號計程車之黑色手提袋一個、彈殼二個，有上開物品之相關
    照片附卷可稽（警卷第六二至六五頁、第七五至八四頁、偵
    字第一二三四號偵查卷第一０九至一一五頁），並有該等槍
    枝、衣物、手提袋及彈殼扣案可資佐證。而扣案之槍枝、彈
    殼及被害人二人解剖時取出之彈頭、彈頭碎片經送內政部警
    政署刑事警察局鑑驗結果，起獲之彈頭、彈頭碎片及彈殼均
    屬制式子彈無誤，且送鑑彈殼二顆經比對結果，其彈底特徵
    紋痕均相吻合，認均係由同一槍枝所擊發；另送鑑手槍一枝
    （不含彈匣，槍枝管制編號0000 000000），認係改造手槍
    ，由仿BERETTA廠M9型半自動手槍製造之槍枝，換裝土造金
    屬槍管而成，擊發功能正常，可供擊發適用子彈使用，認具
    殺傷力；該槍枝試射彈殼，經與臺南市警察局鑑識課98 年1
    月20日南市警鑑字第0983005號刑事案件證物採驗記錄表送
    鑑「李文麒、張旭輝等人遭槍擊案」內彈殼二顆比對結果，
    其彈底特徵紋痕均相吻合，認均係由該槍枝所擊發，此有該
    局98年2月17日刑鑑字第098011870號鑑驗書、98年3月12 日
    刑鑑字第0980011878號鑑驗書各一份在卷可按（偵字第一
    二三四號偵查卷第一五一至一五二頁；原審卷第一宗第廿一
    至廿二頁）。足徵被害人二人確係由該該槍枝所擊發之子彈
    所射殺。
  另本案案發之後，臺南市警察局鑑識課人員多次前往現場勘
    查後，綜合研判認為：「（一）『成泰霖實業有限公司』一
    樓辦公室內大茶几下方紙箱（Double A）垂直面、桌腳垂直
    面及旁邊地面、大茶几橫桿上均發現高速噴濺血點，研判有
    一人於大茶几附近遭槍殺。…（二）5556-PL號自小客車右
    前座前方置物箱周圍、右前座右前方冷氣口周圍、中央控制
    臺偏右側、右前車門內側喇叭周圍、右前座旁B柱內側均發
    現噴濺血點，研判可能有一人於右前座遭槍殺；…（三）『
    成泰霖實業有限公司』一樓橫樑吊車吊鉤上擦抹型態血跡，
    與現場模擬時，涉嫌人甲○○利用橫樑吊車將被害人李文麒
    、張旭輝吊起之情節一致；…（四）5556-PL號自小客車後
    行李廂內僅於門框下方及右下方發現擦抹型態血跡，其餘各
    處未發現明顯血跡，與現場模擬時，涉嫌人甲○○表示先鋪
    二層帆布於後行李廂，再將被害人李文麒、張旭輝以橫樑吊
    車推放進後行李廂之情節一致。（五）『成泰霖實業有限公
    司』一樓辦公室內稀釋血跡、辦公室與工作區○○道稀釋血
    點、衛浴室外地面滴落之稀釋血跡、後門屋內側地面之稀釋
    血跡、後門內側把手上擦抹型態血跡、後門屋外洗手檯拖把
    握把上稀釋血跡、衛浴室之稀釋血跡及門外側把手上轉移性
    血跡等，與現場模擬時，涉嫌人甲○○表示至後門外拿容器
    ，並至衛浴室盛水，清理辦公室內血跡之情節一致。（六）
    『成泰霖實業有限公司』一樓橫樑吊車工作區北側支架下方
    地面及鐵桶上血點、中央H型鋼柱東側地面二處血點遭稀釋
    暈染情形及工作區滴落之稀釋血跡，與現場模擬時，涉嫌人
    甲○○表示使用水管接大門外水龍頭，將水引至工作區，配
    合掃把沖刷地面血跡之情節一致…」，此有臺南市警察局第
    三分局98年2月19日南市警三刑字第09843121340號函檢送之
    臺南市警察局現場勘查卷一宗（內含現場勘查報告、現場勘
    查採證照片、現場平面圖、證物清單、勘查採證同意書、臺
    南市警察局重大刑案通報單、支援刑勘傳真專用單）存卷可
    查（偵字第一二三四號偵查卷第一五五至二一九頁），核與
    上開被告所供分別射殺被害人二人之地點相符，應足採信。
  再者，員警於上開勘查過程於案發地點、車牌號碼5556-PL
    號休旅車及被告所丟棄之衣物、證人鄭明賢所提出之黑色手
    提袋內所採取之相關血跡棉棒經送內政部警政署刑事警察局
    鑑驗結果，於成泰霖工廠一樓後方地板上之鞋印、一樓辦公
    室內茶几下方紙箱、車牌號碼5556-PL號休旅車後行李箱所
    採取之血跡棉棒，其上均驗出死者張旭輝之DNA；於成泰霖
    工廠一樓後方廁所外側門面及把手、上開休旅車排檔桿周圍
    、後行李箱及被告所有黑色手提袋外側底部所採取之血跡棉
    棒，其上亦驗出死者李文麒之DNA；於成泰霖工廠一樓後門
    外洗手檯西側鋼柱、一樓5噸橫樑吊車吊鉤、被告甲○○鱷
    魚牌外套背面衣領下方採取之血跡棉棒，其DNA為混合型，
    研判有死者張旭輝、李文麒之DNA，此有該局98年2月24日刑
    醫字第0980011958號鑑驗書在卷可參（偵字第一二三四號偵
    查卷第二二四至二二五頁正面）。足徵被告所射殺者確係張
    旭輝、李文麒二人無訛。
  此外，被告於殺害被害人張旭輝、李文麒二人後，駕駛車牌
    號碼5556-PL號休旅車前往臺東縣大武鄉大鳥村棄屍，其沿
    途行車動線，亦經員警調閱臺南市○○區○○街與海中街口
    監視器、國道三號高速公路田寮收費站、監視器及森永派出
    所前監視器畫面查證屬實，有該等監視器翻拍照片六幀及臺
    東縣贓車查緝網查緝資料二紙附卷可資佐證（警卷第五七至
    六一頁）。
  (3)綜合被告上開自白內容、證人證詞及檢、警後續調查之證據
    資料，堪信被告確有如事實欄所述自友人吳吉祥處，收受而
    寄藏具殺傷力之改造手槍一枝及制式子彈六顆，並持上開具
    殺傷力之改造手槍分別於上開地點朝被害人張旭輝、李文麒
    二人頭部射擊，致被害人張旭輝、李文麒二人中彈死亡，進
    而駕駛車牌號碼5556-PL號休旅車，將被害人張旭輝、李文
    麒二人之遺體載往臺東縣大武鄉○○村○道臺九線431.2公
    里處棄屍之犯行，是被告自白寄藏具殺傷力之改造手槍、制
    式子彈、殺人、棄屍犯行，與事實相符，應可採信。至於被
    害人張旭輝遺體發現位置，距離被告自白之上開棄屍位置，
    雖有數公里之遙，然被害人李文麒之遺體既與車牌號碼
    5556-PL號休旅車同時被發現，且被害人張旭輝之遺體經解
    剖鑑定結果，亦有落海泡水現象，顯見被害人張旭輝遺體遭
    遺棄後，有落入海中漂流之情況，是發現被害人張旭輝遺體
    之位置，顯非被告遺棄被害人張旭輝遺體之第一現場，應認
    被告確係於發現被害人李文麒遺體處之臺東線大武鄉○○村
    ○道臺九線431.2公里處，遺棄被害人張旭輝、李文麒二人
    之遺體無疑，併予敘明。
  2.前揭涉犯侵占支票部分：
  (1)上開犯罪事實，除據被告前揭供述外，被告於遺棄被害人張
    旭輝、李文麒二人遺體後，返回成泰霖公司所絞碎之支票十
    四張，業經警方於成泰霖公司一樓大門口內側垃圾桶內尋獲
    ，並據前引臺南市警察局現場勘查卷附現場勘查報告載述明
    白（偵字第一二三四號偵查卷第一五五頁反面），並有該等
    遭絞碎之支票照片併扣案可資佐證（偵字第一二三四號偵查
    卷第一六二至一六四頁；復原支票影本共十四紙附於同上偵
    查卷第二二五頁背面至二三九頁）；而被告所侵占之其餘二
    十八張支票，除於九十八年一月十三日晚間其經警通知到案
    說明時，提出供員警影印外（影本見警卷第一八七至一九一
    頁），此等支票正本連同其向被害人張旭輝借款當時交付被
    害人張旭輝保管而於殺害被害人張旭輝後取回之成泰霖公司
    所開設之京城商業銀行永康分行帳號：000000000000號帳戶
    存摺、代收票據記錄簿各一本、成泰霖公司及負責人印章各
    一枚，均由被告事後交其辯護人代為保管，此亦有辯護人於
    原審審理中所提出之上開二十八張支票正、反面影本、存摺
    、代收票據記錄簿影本各一份及成泰霖公司、被告本人印章
    所蓋用之印文各一份在卷可按（原審卷第一宗第七０至八九
    頁），足徵上情非虛。
  (2)被告雖以前揭情詞置辯，惟依被告所辯情節，其向被害人張
    旭輝借款當時，既已約定於京城商業銀行永康分行開設帳號
    ：000000000000號帳戶，並將該帳戶之存摺、代收票據記錄
    簿交被害人張旭輝保管，且成泰霖公司營業所取得之客票，
    亦均交付被害人張旭輝，由被害人張旭輝決定透過上開帳戶
    兌現之客票款項應抵償其積欠之本金、利息或匯入成泰霖公
    司其他銀行帳戶以供被告周轉，則該等客票之所有權顯已移
    轉於被害人張旭輝而由張旭輝行使執票人之地位。被告自行
    與被害人張旭輝為上開約定，其對該等支票所有權之歸屬狀
    況，自無不知之理。雖被告辯稱其所絞碎之十四張支票均係
    其無力還款後，循報載廣告所購買之「芭樂票」，無兌現之
    可能云云。然姑不論被告所辯情節是否屬實，被告既以之作
    為成泰霖公司營業取得之「客票」，依約交付被害人張旭輝
    收受，則依其與被害人張旭輝間上開約定，該等被告所稱之
    「芭樂票」之所有權亦已移轉於被害人張旭輝無疑，自不能
    以該等支票能否兌現為據，逕認被害人張旭輝未取得上開支
    票執票人之地位，況上開支票為被害人張旭輝所持有，直至
    被害人張旭輝遭被告射殺、棄屍後，被告始自張旭輝隨身牛
    皮紙袋內發現上開支票，業如上述。則被害人張旭輝自始至
    終在客觀上即係該支票的執票人，且在行使執票人之權利無
    疑。否則豈會一經被告聯絡欲清償借款事宜即隨身攜帶相關
    票據前往被告公司，致為被告所殺！故被告上開所辯尚無足
    採。
  (3)至上開所示四十二張支票，其中發票人為成泰霖公司，未記
    載發票日，面額各為一百萬元之支票者有十張（原審卷第一
    宗第七一至七二頁、第七八至八０頁），依被告所陳，係其
    借款當時，交付被害人張旭輝作為擔保之用（原審卷第二宗
    第二二０頁反面），則被告此番陳述，似辯稱上開支票所有
    權並未移轉。然被告原審審理時已供稱：被害人張旭輝收取
    上開未填載發票日之支票，最主要之用意，係在其無法還款
    時，能夠將該等支票填載日期後提示，使成泰霖公司跳票等
    語明確（原審卷第二宗第二二０頁反面）。據此，足見該等
    發票人為成泰霖公司，未記載發票日之十張支票，是否填載
    發票日而成為有效支票並將之提示兌現，亦由被害人張旭輝
    決定，被告並無置喙之餘地。顯見此等發票人為成泰霖公司
    ，未記載發票日之支票，其所有權亦已移轉於被害人張旭輝
    無疑。
  (4)另按刑法第三百三十七條所謂「離本人所持有之物」，係指
    物之離其持有，非出於本人之意思者而言，故除遺失物、漂
    流物外，凡非基於持有人之意思，一時脫離其本人所持有之
    物均屬「離本人所持有之物」；而所謂持有，需具備主觀上
    支配其物之意思及客觀上支配其物之行為，兩者缺一不可。
    又「如某甲騎乘機車發生車禍，當場死亡，機車棄置屍旁（
    甲之繼承人為乙），丙途經車禍現場，見無人看守，意圖為
    自己不法之所有，將機車牽走，丙究係成立竊盜罪抑或刑法
    第三百三十七條之侵占其他離本人所持有之物罪，應以棄置
    屍旁之機車是否已離人之持有為斷。如丙係臨時發生貪念，
    意圖為自己不法之所有而牽走路旁之機車，『除可認為死者
    之家屬或他人對於機車已有占有之事實外，丙之行為，應僅
    構成刑法第三百三十七條之侵占罪』」（臺灣高等法院暨所
    屬法院六十六年度法律座談會前司法行政部研究意見參照）
    。本件被告於被害人張旭輝死亡後，意圖為自己不法之所有
    ，將被害人張旭輝攜至成泰霖公司如附件所示支票四十二張
    據為己有，已認定如上；當時被害人張旭輝既已死亡，對上
    開支票當無任何持有關係可言。另就被害人張旭輝之繼承人
    而言，被害人張旭輝之繼承人丁○○、丙○○、乙○○三人
    於原審審理中具狀到院表示，被害人張旭輝與被告或成泰霖
    公司間借貸之事，僅被害人張旭輝知情，伊等對於借款等一
    切情事，均由媒體及被告自述中得知等情無訛（原審卷第一
    宗第九六頁），而證人即被害人張旭輝之妻丁○○於原審審
    理中亦到院證稱：伊係單純之家庭主婦，極少過問被害人張
    旭輝公司（即被害人張旭輝所經營之永康當鋪）事務，伊對
    永康當鋪放款之細節完全不清楚；且案發當日，被害人張旭
    輝出門之前，並未告知究竟前往何處，伊係遲至前往警局製
    作筆錄當時，始知被害人張旭輝公事包內攜帶之物品均失去
    蹤影，當時證人王力陞並未告知失蹤之物品包含上開支票等
    語明確（原審卷第二宗第一七二頁正面、第一七四頁）。則
    依被害人張旭輝家屬上開書狀內容及證人丁○○上開證詞，
    被害人張旭輝之家屬對於被害人張旭輝所營永康當鋪營業細
    節以及被害人張旭輝與被告間金錢借貸關係，並不知悉，而
    證人丁○○亦不知被害人張旭輝於案發當日究竟前往何處，
    且伊對於被害人張旭輝究竟有無隨身攜帶附件所示之支票，
    亦毫無所悉。準此，自難認被害人張旭輝之繼承人對於上開
    四十二張支票，於被害人張旭輝死亡後，主觀上有支配該等
    支票之意思，亦無從認伊等客觀上有對該等支票建立支配關
    係之可能。揆諸前揭說明，自難認被告上開取走該等支票之
    行為與刑法第三百廿條第一項竊盜罪之構成要件相當，是應
    認此部分犯行係構成刑法第三百三十七條之侵占離本人持有
    物罪。
  (5)至被告於侵占上開四十二張支票時，雖一併將被害人張旭輝
    攜至成泰霖公司之京城商業銀行永康分行帳號：0000000000
    00號帳戶之存摺、代收票據記錄簿各一本、成泰霖公司及負
    責人印章各一枚取走，然該等存摺、代收票據記錄簿既係以
    成泰霖公司名義於銀行開設帳戶所得，而被告所取回之印章
    ，亦為成泰霖公司及其本人名義之印章，此部分自難認為被
    告取走該等物品有何不法所有之意圖，且公訴人就此部分亦
    未起訴，僅併予敘明。
  (6)綜上情節，應認被告明知其於成泰霖公司一樓辦公室內所見
    前揭支票四十二張，原均為被害人張旭輝所有，竟仍將之侵
    占入己，其有不法所有之意圖，至為顯明。被告辯稱並無不
    法所有意圖云云，不足採信，其據此而提起上訴，自屬無據
    ，故被告此部分侵占離本人持有物之犯行亦堪認定。
  (三)對於被告自首抗辯之認定：
  1.按刑法第六十二條所稱之發覺犯罪事實，祇須有偵查犯罪職
    權之公務員，已知該犯罪事實之梗概為已足，無須確知該犯
    罪事實之真實內容為必要；而所知之人犯，亦僅須有確切之
    根據，可為合理之懷疑，即為犯罪業已發覺，不以確知其人
    為該犯罪之真兇無訛為必要；又所謂自首，係以對於未發覺
    之罪投案而受裁判為要件，亦即須有向該管司法機關自承犯
    罪而受裁判之事實，始生效力，若於犯罪後，僅向被害人或
    非有偵查犯罪職務之公務員陳述自己犯罪之事實，而無受裁
    判之表示，即與自首之條件不符（最高法院九十六年度台上
    字第五八七七號、九十一年度台上字第八三０號判決意旨可
    資參照）。
  2.有關被告對其殺人犯行是否構成自首部分：
  (1)證人即臺南市警察局第三分局偵查隊隊長吳錦坤於原審審理
    時到院證稱：九十八年一月十三日晚間伊獲知被害人失蹤後
    ，請被告前往分局說明，當時被告並未解釋被害人下落，亦
    未承認其犯罪。因被害人所持用之行動電話均已失聯，且被
    害人家屬表示被害人平日不會如此；而被害人二人前往成泰
    霖公司時，尚有二位友人（即證人王力陞、陳亮吉）陪同前
    往，渠二人表示確有親見被害人之車輛進入該公司，事後離
    去即無法聯絡之事實，伊認為案情並非單純，乃於翌日（同
    年月十四日）上午帶隊前往成泰霖公司進行調查。伊帶隊前
    往成泰霖公司後，於被告經聯繫到場前訪談該公司經理、會
    計等人員時，已懷疑被害人二人失蹤一案，若非被告教唆，
    亦與被告有關。而被告到場後，伊與被告在成泰霖公司辦公
    室內對談，當時被告初向伊表示被害人係遭人持槍押走云云
    ；因伊認為若被害人遭人押走，現場可能會有打鬥痕跡，且
    經詢問被告結果，被告亦同意鑑識課人員進行採證，伊遂電
    請該分局鑑識小隊小隊長呂子寬到場進行鑑識工作。惟之後
    被告又對伊表示：被害人二人中較年輕之一人已經沒救了，
    全身是血，其本人係在安南區○○道八號遭歹徒放下車，其
    餘則不知情云云。伊聽聞被告所陳上情後，雖認歹徒應無將
    被告及被害人押走後，又將被告放下車任由其報案之可能，
    而認為被告陳稱被害人及其本人遭歹徒押走復遭歹徒放行云
    云，不足採信，然因被害人整晚均未接聽電話，故伊認被告
    所陳被害人二人中較年輕者已死亡乙節，可信性極高。伊聽
    聞一名被害人死亡後，立即撥打電話予臺南市警察局鑑識課
    課長簡孟輝，請簡孟輝率員到場進行進一步之鑑識工作，而
    被告於簡孟輝到場前，即對伊表示被害人二人均已死亡，屍
    體在臺東縣大鳥鄉（應為臺東縣大武鄉之誤），辦公室都是
    血等語。俟簡孟輝到場後，伊為避免簡孟輝有先入為主之觀
    念，僅簡單對簡孟輝表示工廠內有血跡，請儘量蒐集相關事
    證，隨後簡孟輝即開始採證程序等語（原審卷第二宗第一
    三五頁反面至一四０頁反面）。
  (2)又證人即臺南市警察局鑑識課課長簡孟輝亦到院證稱：九十
    八年一月十四日上午，伊接獲臺南市警察局第三分局偵查隊
    隊長吳錦坤來電，表示位在臺南市○○區○○街257巷6之2
    號之成泰霖公司可能發生刑案，要求伊前往現場進行鑑識工
    作。當時吳錦坤在電話中，僅表示有人失蹤，請伊等查看現
    場是否留下跡證能與失蹤之人連結。因失蹤案件可能係擄人
    或命案，與生物跡證有關，故攜帶相關採證工具前往現場。
    伊等鑑識課人員於當日（同年月十四日）上午十一時卅分許
    抵達現場後，吳錦坤對伊進行案情簡報，簡報當時吳錦坤表
    示被告承認被害人二人已死亡。伊等進入現場後，發現有多
    處血跡分佈，且有清洗過之痕跡，且因血跡有清洗痕跡，故
    推斷與該等血跡接觸之人，身上會有血跡殘留。因被告係屋
    主，且案發當時在場，伊遂詢問被告工廠內血跡來源，當時
    被告表示不知情；而伊徵得被告之同意，目視觀察被告之身
    體外觀，包括衣服、褲子、鞋子、鞋底等，此等部位均未發
    現血跡；其後伊又徵得被告同意，目視觀察被告手掌，並在
    被告手掌上發現稀釋過之血跡及檳榔汁。當時伊曾向被告表
    示發現血跡，然被告表示該等血跡為檳榔汁，伊徵得被告之
    同意，以O-Tolidine血跡檢測法進行測試，結果呈現陽性反
    應，伊將檢測結果告知被告，並詢問被告被害人二人是否還
    會呼吸，被告乃表示被害人二人已無呼吸，「眼睛都已經濁
    了」，表示被害人二人已經死亡，屍體在臺東等語（原審卷
    第二宗第一三０頁反面至一三四頁反面）。
  (3)依證人吳錦坤上開證詞可知，本案負責偵辦之員警於九十八
    年一月十三日晚間接獲被害人二人失蹤訊息之初，係以失蹤
    案件加以偵辦，當時並無任何證據指向被害人二人死亡之事
    實，是直至證人吳錦坤於翌日（同年月十四日）上午前往成
    泰霖公司進行調查之前，固難認負責偵辦本案之員警對被告
    殺害被害人二人此一犯罪事實已有相當程度之認知，或有任
    何合理懷疑被告涉案之依據。然證人吳錦坤於同年一月十四
    日上午前往成泰霖公司進行查訪時，既於與被告對談過程中
    獲知被害人二人中較年輕之一人（應為被害人李文麒）業已
    死亡之事實，且證人吳錦坤綜合證人王力陞、陳亮吉所陳被
    害人失蹤地點、被害人失蹤時間等項，判斷被告所陳被害人
    李文麒死亡乙節，高度可信，且與被告密切相關，是就證人
    吳錦坤主觀而言，顯然係於被告對伊表示被害人李文麒已經
    死亡，全身是血當時，即有確切之根據而合理懷疑被告涉及
    殺害被害人二人之殺人犯行。此觀證人吳錦坤於原審審理中
    證稱：（所以就你當時的認知，有其中一位年輕的被害人已
    經死亡，而且整件事情，與甲○○所說的歹徒都沒有關係，
    你認為這其中一位被害人的死亡，與甲○○有關嗎？）有，
    我認為這二人不論失蹤或被害，都與甲○○有直接或間接的
    關係等語（原審卷第二宗第一四０頁反面），益徵證人吳錦
    坤於被告於對伊佯稱其與被害人二人遭不詳歹徒押走，被害
    人李文麒業已死亡當時，即已高度懷疑被告涉有殺人犯行無
    疑。反觀被告，倘被告所辯為真，何以其於證人即承辦本件
    失蹤案（兇殺案）之臺南市警察局第三分局偵查隊隊長吳錦
    坤尚未知本件犯罪事實之梗概前，經三次詢問，均未自承犯
    罪？亦即第一次（即被害人家屬報案後之九十八年一月十三
    日晚）被告前往分局說明，並未「解釋被害人下落，亦未承
    認其犯罪」；第二次，吳錦坤帶隊前往被告公司查訪（即翌
    日，一月十四日早上），被告亦僅坦言「被害人係遭人持槍
    押走」、「被害人二人中較年輕之一人已經沒救了，全身是
    血，其本人係在安南區○○道八號遭歹徒放下車」；迄至第
    三次（即已通知鑑識課課長前來）時，被告亦僅供稱「被害
    人二人均已死亡，屍體在臺東縣大鳥鄉（應為臺東縣大武鄉
    之誤）」云云，顯然均未言及其與本件失蹤案或兇殺案有關
    而自承犯罪至明。
  (4)再者，被告於證人簡孟輝到場之前，雖已先對證人吳錦坤表
    示被害人二人均已死亡，屍體在臺東縣大武鄉等語，然其於
    證人簡孟輝到場採證時，對證人簡孟輝所詢成泰霖公司內血
    跡來源等情，被告仍答稱不知情；而證人簡孟輝目視觀察被
    告手掌結果，發現疑似血跡之處，並以此質詢被告當時，被
    告仍稱該斑跡為檳榔汁，並非血跡，直至證人簡孟輝以科學
    方法鑑識該斑跡確為血跡之後，被告始表示被害人二人業已
    死亡，此業據證人簡孟輝證述明確如上。由此可知，被告直
    至證人簡孟輝到場採證當時，仍意圖隱瞞，顯見其當時仍意
    欲脫免殺人罪責，並無主動就殺人罪責向在場承辦警員自承
    犯罪接受裁判之意，至為顯明。此由被告於本院審理時亦供
    認：十三日晚上警察已經跟我接觸，如果沒有編謊言拖到十
    四日銀行開的時間，就無法安排後面的事情。我拖延只是為
    了對員工交代，所以在十四日就提前發員工薪水等情（本院
    卷第一０三頁背面），足可印證。故不能僅以被告先前對證
    人吳錦坤表明被害人二人業已死亡，屍體在臺東縣大武鄉等
    語，逕認被告當時已對本案殺人犯行自首而願接受裁判。被
    告就此辯稱自首，並據以提起上訴云云，尚無可採。
  2.有關被訴寄藏具殺傷力改造手槍、制式子彈及棄屍犯行，是
    否構成自首部分：
  (1)本件被告於九十八年一月十四日上午證人吳錦坤前往成泰霖
    公司進行查訪時，已對證人吳錦坤表明被害人二人屍體之位
    置，此據證人吳錦坤到庭證述明確，已如前述。而被告經警
    逕行拘提後，於九十八年一月十四日下午二時十五分許在臺
    南市警察局第三分局偵查隊製作筆錄時，自承其係持銀白色
    手槍開槍射擊被害人二人頭部，並以被害人二人所駕駛之黑
    色休旅車載運屍體，將屍體及該休旅車棄置於臺東縣大鳥鄉
    （應為大武鄉之誤）某山谷，而作案槍枝則係於返回臺南時
    沿路棄置等語，且被告亦表明願帶同警方前往查證之意，此
    有被告該次警詢筆錄在卷可按（警卷第五至六頁）。又員警
    確係於被告所指棄屍、丟棄槍枝之地點，尋獲被害人李文麒
    之遺體及扣案之改造手槍，亦詳如前述。
  (2)準此，本案負責偵辦之員警即證人吳錦坤等人雖於九十八年
    一月十四日上午於成泰霖公司現場，即有確切根據而得合理
    懷疑被告殺害被害人二人，然當時員警對於被告係以何方式
    殺害被害人二人以及屍體之確切位置，仍一無所知，是本案
    負責偵辦之員警確係因被告之供述，始知被告持有具殺傷力
    槍枝、子彈及遺棄屍體之犯行，應堪認定，據此自堪認被告
    係於有偵查犯罪職權之公務員發覺其寄藏改造手槍、制式子
    彈及遺棄屍體犯行前，主動對偵查犯罪之員警表明其有上開
    犯行，自首而接受裁判。
  3.有關被訴侵占離本人持有物犯行，是否構成自首部分：
  (1)被告於九十八年一月十四日凌晨零時許前往臺南市警察局第
    三分局製作訪談筆錄時，曾將附件所示支票中二十八張尚未
    絞碎之支票，帶往該分局，由員警影印留存，此業據被告於
    九十八年一月廿二日警詢中供述明確（警卷第卅二頁），並
    有該等支票彩色影本在卷可按（警卷第一八七至一九一頁）
    ；而臺南市警察局鑑識課人員於九十八年一月十四日至同年
    月十六日間，連續三日前往成泰霖公司勘查採證，於該公司
    一樓大門口內側垃圾桶內尋獲一團支票碎片，將之攜回警局
    拼湊後，合成如附件所示絞碎之支票十四張，此亦於卷附臺
    南市警察局現場勘查報告記載明確，並有該等絞碎之支票照
    片在卷可憑（偵字第一二三四號偵查卷第一五五頁、第一
    六二至一六四頁正面）。
  (2)依上開支票查獲經過而言，本案被告雖早於九十八年一月十
    四日凌晨製作筆錄當時，即將附件所示支票中未經絞碎之二
    十八張支票提示予偵辦員警，然當時被告否認犯罪，辯稱該
    等支票係其將所欠款項全數清償被害人張旭輝後取回（警卷
    第二頁反面至第三頁），其後至被告殺人等犯行遭查獲後，
    員警前往成泰霖公司勘查時，尋獲其餘遭被告絞碎之十四張
    支票，則負責偵辦本案之員警既已知悉被告殺害被害人張旭
    輝，而依被告最初於警詢中所陳情節，該等支票復係被害人
    張旭輝所交付，是員警依據被害人張旭輝遭被告殺害，以及
    被告事後持有原為被害人張旭輝所有之支票四十二張此一事
    實，客觀上顯有充足之證據足以合理懷疑被告所取得之上開
    支票，並非被害人張旭輝同意所交付，則被告於九十八年一
    月十五日偵訊中，首度坦承上開支票係被害人張旭輝攜至成
    泰霖公司等語（偵字第一二三四號偵查卷第六八至六九頁）
    ，自不能認為係就其侵占上開離本人持有之支票犯行，自首
    而接受裁判。
  4.綜上所述，應認被告對於被訴寄藏具殺傷力改造手槍、制式
    子彈及遺棄屍體犯行，係於有偵查權限之公務員發覺其上開
    犯行前，自首而接受裁判；惟就被訴殺人、侵占離本人持有
    物犯行，因有偵查權限之公務員於被告自白犯行前，已有確
    切之根據而得合理懷疑被告涉案，且就被訴殺人犯行部分，
    亦難認被告供承被害人二人死亡當時，已有不逃避而願受裁
    判之意，是此部分與自首要件不符，尚無刑法第六十二條規
    定之適用。
二、論罪科刑：
  (一)按寄藏與持有，均係將物置於自己實力支配之下，僅寄藏必
    先有他人之持有行為，而後始為之受寄代藏而已，故寄藏之
    受人委託代為保管，其保管之本身，亦屬持有，不過，此之
    持有係受寄之當然結果，雖不應另就持有予以論罪。然未經
    許可無故持有可發射子彈具有殺傷力之槍枝、子彈，其持有
    之繼續，為行為之繼續，亦即一經持有該槍彈，罪即成立，
    但其完結須繼續至持有行為終了時為止。則包括持有之寄藏
    該槍彈行為，自亦為行為之繼續，其犯罪之完結須繼續至寄
    藏行為終了時為止，故應適用寄藏行為終了時之法律，無行
    為後法律變更可言（最高法院七十四年台上字第三四００號
    判例、八十八年度台上字第四六０八號判決意旨可資參照）
    。故被告受友人吳吉祥之託，寄藏扣案具殺傷力之改造手槍
    一枝、制式子彈六顆，核其所為係犯槍砲彈藥刀械管制條例
    第八條第四項之非法寄藏可發射子彈具殺傷力之槍枝罪及同
    條例第十二條第四項之非法寄藏子彈罪。
  (二)又被告持上開改造手槍及制式子彈射殺被害人張旭輝、李文
    麒二人，所為各係犯行法第二百七十一條第一項之殺人罪。
  (三)被告於被害人張旭輝死亡後，意圖為自己不法之所有，將被
    害人張旭輝攜至成泰霖公司如附件所示支票四十二張據為己
    有，所為係犯行法第三百三十七條之侵占離本人持有物罪。
    公訴意旨認此部分應構成刑法第三百廿條第一項之竊盜罪，
    尚有未洽，已如前述，惟此二罪客觀構成要件之主要事實，
    亦即以不法手段占有領得財物，並無不同，二罪復同以意圖
    為自己或第三人不法之所有為主觀構成要件要素，且均以他
    人財物為犯罪客體，同為侵害財產法益之犯罪，應認此二罪
    之基本社會事實相同，爰變更起訴法條。
  (四)被告以車牌號碼5556-PL號休旅車將被害人張旭輝、李文麒
    二人遺體遺棄於臺東縣大武鄉○○村○道臺九線431.2公里
    處，所為係犯刑法第二百四十七條第一項之遺棄屍體罪。又
    遺棄屍體罪之保護法益，乃尊重死者遺體之善良風俗，是遺
    棄屍體罪屬侵害社會法益之犯罪，被告雖同時遺棄被害人張
    旭輝、李文麒二人之屍體，仍僅觸犯一罪，附此敘明。
  (五)被告以單一之寄藏行為同時寄藏具殺傷力之改造手槍一枝、
    制式子彈六顆，乃一行為觸犯數罪名，應依刑法第五十五條
    之規定，從一重之槍砲彈藥刀械管制條例第八條第四項之非
    法寄藏可發射子彈具殺傷力之槍枝罪處斷。被告上開非法寄
    藏可發射子彈具殺傷力槍枝、殺人（被害人張旭輝部分）、
    殺人（被害人李文麒部分）、侵占離本人持有物、遺棄屍體
    犯行，犯意各別，行為有異，應予分論併罰。
  (六)另「自首之動機不一而足，有出於內心悔悟者，有由於情勢
    所迫者，亦有基於預期邀獲必減之寬典者。對於自首者，依
    現行規定一律必減其刑，不僅難於獲致公平，且有使犯人恃
    以犯罪之虞。在過失犯罪，行為人為獲減刑判決，急往自首
    ，而坐令損害擴展之情形，亦偶有所見。必減主義，在實務
    上難以因應各種不同動機之自首案例。我國暫行新刑律第51
    條、舊刑法第38條第1項、日本現行刑法第42條均採得減主
    義，既可委由裁判者視具體情況決定減輕其刑與否，運用上
    較富彈性。真誠悔悟者可得減刑自新之機，而狡黠陰暴之徒
    亦無所遁飾，可符公平之旨，宜予採用。故於現行文字『減
    輕其刑』之上，增一『得』字」，九十四年二月二日刑法第
    六十二條修正立法理由可資參照。本件被告對其所犯之非法
    寄藏具有殺傷力之改造手槍罪、遺棄屍體罪自首而接受裁判
    ，固如前述，稽諸被告歷次警詢、偵訊筆錄內容及證人吳錦
    坤、詹茂洲二人之證詞，被告雖非一開始即自承上開犯罪，
    且於九十八年一月十三日晚間初次經警通知前往製作筆錄當
    時，仍矯稱不知被害人二人行蹤，而於翌日（同年月十四日
    ）上午返回成泰霖公司後，為湮滅罪證，又指示不知情之證
    人詹茂洲指派員工將染有大量被害人張旭輝血跡之三人座沙
    發丟棄，直至負責偵辦之員警即證人吳錦坤於詢問被告過程
    ，得知被害人業已死亡，而已有確切之根據得合理可疑被告
    與被害人二人死亡有關，涉嫌殺人犯行後，始供出被害人二
    人屍體遭棄置之位置，並於嗣後之警詢中坦承持改造手槍射
    殺被害人二人，似有因情勢所迫自首上開犯行之嫌，惟念其
    已知悔悟，且對於上開犯罪事實發覺亦有助益，為獎勵被告
    知所悔悟，本院認為被告自首非法寄藏具殺傷力之改造手槍
    、遺棄屍體犯行，應予減刑之寬典，而均依刑法第六十二條
    前段減輕其刑。
三、刑罰裁量：
  (一)撤銷改判部分：
  1.原審以被告甲○○上開犯行罪證明確，因予論罪科刑，固非
    無見。惟(1)原判決就被告上開自首非法寄藏具殺傷力之改造
    手槍、遺棄屍體犯行，未予減刑，自有欠當。(2)原判決就被
    告上開殺人犯行，未及考量被告業與被害人張旭輝之家屬達
    成和解，願賠償損失，及既認被告係因無力清償高額利息，
    恐遭被告唆使旗下打手危害其本人及家人人身安全乙情，卻
    未考量人民為了保障其生命及其家人的生命與健康，得採取
    相當手段來防止不法的侵害，而仍均判處無期徒刑，亦屬過
    重而有失當，故此部分被告上訴，主張就殺人部份伊係自首
    應予減刑固屬無據，惟上開部分則屬有理由，應由本院就此
    部分及其定執行刑部分予以撤銷。
  2.被告前未曾因任何案件而受刑之宣告，有臺灣高等法院被告
    前案紀錄表在卷可按，素行原屬良好，然竟自九十年間起，
    受友人之託而寄藏具殺傷力之改造手槍及制式子彈，此一寄
    藏槍、彈之行為已有危及社會治安之可能。又被告因積欠被
    害人張旭輝高額債務無力清償，竟以持槍近距離朝被害人張
    旭輝、李文麒二人頭部射擊之類似槍決方式，殺害被害人二
    人，行為手段確屬兇殘；參以被告早於案發前之九十八年一
    月九日，即佯以清償全部款項為由，誘騙被害人於同年月十
    三日前往成泰霖公司，復於案發一日前（同年月十二日），
    先行僱請不知情之計程車司機鄭明賢於案發當日前往臺東縣
    大武鄉○○村○道○○○路段附近等候，且安排成泰霖公司
    員工於案發當日勿進公司上班，顯見其事前早已預謀於九十
    八年一月十三日上午將被害人張旭輝殺害，並運至臺東棄屍
    ，足認其惡性重大。
  3.細繹被告犯罪動機：
  (1)被告自其坦承本案殺人犯行後，始終供稱於九十七年四、五
    月間向被害人張旭輝借款五百萬元，而被害人張旭輝將該筆
    款項出借當時，預扣第一期利息五十萬元，故其實際僅借得
    四百五十萬元等語。雖到庭之公訴檢察官前於原審行準備程
    序中，質疑被告向被害人張旭輝借款之金額或許並非僅如被
    告所陳之金額（原審卷第一宗第四八頁），然原審向被害人
    家屬函詢被告向被害人張旭輝借款之確實金額，被害人張旭
    輝之家屬丁○○、丙○○、乙○○據狀表示均不知情，且證
    人即被害人張旭輝之妻丁○○亦到庭證稱伊不知被害人張旭
    輝與被告間金錢借貸之確切金額，凡此均如前述，則公訴檢
    察官質疑被告借款金額或許遠高於其所陳之金額，此一單純
    之懷疑已難資為不利於被告之量刑判斷依據。
  (2)其次，前揭四十二張支票中，發票人為成泰霖公司，票面金
    額均為一百萬元，且均未記載發票日之支票，其中付款人為
    新光銀行臺南分行之支票五張，支票號碼為TA0000000至TA0
    000000，而付款人為京城商業銀行安南分行之五張支票，支
    票號碼則為0000000至0000000，觀諸上開支票均屬連號，顯
    係同時簽發交付，是被告就此供稱上開支票係其向被害人張
    旭輝借款時，應被害人張旭輝之要求簽發，應屬可信。而就
    一般巿場行情，向錢莊、當鋪等地下金融管道借款周轉，該
    等錢莊、當鋪要求借款人提出借款金額二倍、三倍面額之票
    據作為擔保，極為常見。則被告辯稱其僅向被害人張旭輝借
    款五百萬元，而交付面額一千萬元之支票作為擔保，尚難認
    係意圖卸責之不實陳述。再者，被告始終陳稱被害人張旭輝
    最終對其表示所欠款項金額高達一千六百七十萬元，參酌證
    人王力陞於向警局報案協尋被害人二人時陳稱：被害人張旭
    輝、李文麒二人於案發當日前往成泰霖公司向被告收取約一
    千六百萬元等語（警卷第三七頁反面），以及證人王力陞於
    原審審理時到庭詰證稱：案發當日係因被害人張旭輝表示收
    取之款項數額較大，要求伊等一同前往將款項帶回等情亦相
    吻合（原審卷第二宗第一六一頁），堪認被害人張旭輝、李
    文麒二人當日前往成泰霖公司，確係欲向被告收取上開高達
    千萬元之鉅款無疑。二相對照，被告於九十七年四、五月間
    向被害人張旭輝借款五百萬元，至九十八年一月間，連本帶
    利即高達一千六百餘萬元（何況尚未計算已清償之部分），
    實難謂被害人張旭輝所欲向被告收取者，並非與原本顯不相
    當之重利。
  (3)況，原審依聲請向京城商業銀行永康分行函詢結果，成泰霖
    公司於該行所開設之帳號：000000000000號帳戶係於九十七
    年五月七日開設，此有該行98年4月17日（98）京城永分字
    第260號檢附之上開帳戶開戶資料在卷可憑（原審卷第一宗
    第一三三頁）。上開帳戶之開戶時間，與被告所陳向被害人
    張旭輝借款之時間，大致吻合，且被告陳稱該帳戶係應被害
    人張旭輝之要求開立，該帳戶之存摺、印章、支票代收記錄
    簿等物，原均由被害人張旭輝保管，至被害人張旭輝死亡時
    始連同附件所示支票一併取回等情，公訴人並未爭執否認，
    亦未有任何證據證明所陳情節不實。則該帳戶相關資料既由
    被害人張旭輝保管，該帳戶內資金進出自應認為係被害人張
    旭輝所為。而據該帳戶之支票代收記錄簿向京城商業銀行函
    詢結果，該帳戶內兌現之票據金額，除其中合計三百四十萬
    零五百六十八元之款項係匯入成泰霖公司設於京城商業銀行
    安南分行帳號：000000000000號帳戶外，其餘高達七百五十
    一萬一千九百五十三元之款項，均遭人以現金方式提領，此
    有被告之選任辯護人於本院審理時所提出之清償明細表一紙
    、京城商業銀行永康分行前引函文及該銀行安南分行98年5
    月14日（98）京城安分字第359號函在卷可按（原審卷第二
    宗第十六至十七頁；本院卷第九四至九五頁）。參以被告自
    九十七年四月廿五日起至同年十二月十六日止，陸續將二百
    六十三萬一千九百五十元分十一次存入被害人張旭輝設於京
    城商業銀行永康分行帳號：000000000000號帳戶，有辯護人
    提出之京城銀行存摺類存款存入存根、存入憑條影本共十一
    紙存卷可參（原審卷第二宗第卅一至卅四頁）。則依上開金
    額計算，被告交予被害人張旭輝之金額已高達10,143,903元
    元之鉅，且為被告陳明在卷（本院卷第一０六頁背面至一０
    七頁）。然直至九十八年一月間，被害人張旭輝仍向被告表
    示借款本利總額尚有一千六百餘萬元。倘認被告借款金額遠
    逾其自身所陳之五百萬元，被害人張旭輝亦未收取高額利息
    ，而被告支付予被害人張旭輝之上開款項，均係被告為清償
    其向被害人張旭輝支借之高額款項所為，則被告既有能力於
    未及一年之期間內，清償千餘萬元之鉅款，衡以被告先前素
    行良好，且為公司負責人之身分，被告應不至於驟起殺機而
    槍殺被害人二人。是被告辯稱其遭高額利息壓迫，以致出此
    下策，應屬可信。
  (4)又被告於原審及本院審理時均供稱：其之所以將被害人李文
    麒一併殺害，係因被害人張旭輝每次前往成泰霖公司時，均
    帶同被害人李文麒前來，每次被害人張旭輝進入辦公室後，
    被害人李文麒均站立一旁把玩槍枝，不發一語，且自九十七
    年十月間開始，被害人張旭輝陸續表示伊已知悉其無法周轉
    ，叫其家人出入小心，其認為被害人張旭輝、李文麒二人係
    一夥的；又被害人張旭輝雖未曾於言語上表示被害人李文麒
    將會對其家人不利，然被害人張旭輝曾稱：「甲○○你放心
    ，我不會對你怎麼樣，我也不會對你家人怎麼樣，但是我們
    裡面的少年人會不會怎樣，我就不曉得了」等語（原審卷第
    二宗第二一七頁反面、第二二三頁反面；本院卷第一一一頁
    ）。被告所陳上開遭被害人張旭輝、李文麒暴力討債過程，
    雖屬被告片面之詞，未可盡信，然觀諸被害人張旭輝於案發
    當日前往成泰霖公司時，一聲令下，即有被害人李文麒、證
    人王力陞、陳亮吉三人隨同前往，顯見永康當鋪人手非少。
    且錢莊、當鋪等地下金融管道於放款未獲清償時，動輒以暴
    力方式催討帳款，甚至以家人性命要脅致債務人全家不得不
    走上絕路，邇來廣經電視新聞、報紙等媒體披露，事所常見
    ，則被告陳稱其因無力清償高額利息，恐遭被告唆使旗下打
    手危害其本人及家人人身安全，亦非全然無據。
  4.綜上所述，本院認為被告持改造槍枝近距離射殺被害人張旭
    輝、李文麒二人，行為手段兇殘，惡性重大，固有不該，而
    有長期與社會隔離之必要。然衡諸被告遭高利所迫，復憂心
    家人安危此一犯罪動機，基於人民所有的基本人權中，最重
    要的闕為生命權及生存權。人民為了保障其生命及其家人的
    生命與健康，得採取相當手段來防止不法的侵害。故檢察官
    就被告上開犯行求處死刑，及原審判處無期徒刑，無視於被
    告之上揭犯罪動機量刑尚屬過重，且剝奪被害人家屬日後對
    被告求償之可能。從而，綜合前述被告犯罪之動機、目的、
    手段、被告品行、與被害人關係、犯罪所生之危害，以及被
    告犯後坦承寄藏槍枝、子彈、殺人、棄屍犯行，併與被害人
    張旭輝之家屬已達成和解賠償損失，有和解筆錄影本在卷可
    佐（本院卷第一一四至一一五頁），另一被害人李文麒部分
    ，雖未與其家屬達成和解，實因民事部分身為原告之李文麒
    家屬二次未到庭而視為撤回，亦經被告選任辯護人陳報到院
    （九十九年一月廿七日陳報狀），足見其犯後態度尚知悔悟
    ，兼衡以被告之智識程度、生活狀況，暨白手起家，僅因一
    時週轉失靈而向地下錢莊借貸以致鑄成日後不可收拾的大錯
    等一切情狀，分別量處如主文第二項所示之刑，併諭知罰金
    易服勞役之折算標準暨就殺人部分依其犯罪性質而認有褫奪
    公權之必要而各宣告褫奪公權十年，以資懲儆。另扣案具殺
    傷力之改造手槍一枝（不含彈匣，槍枝管制編號0000000000
    ），及未扣案之彈匣一個、制式子彈三顆，均屬違禁物，且
    為供被告殺人犯罪所用、所預備之物，雖上開彈匣壹個、制
    式子彈三顆並未尋獲，然亦無證據證明業已滅失，爰分別於
    非法寄藏可發射子彈具殺傷力槍枝、殺人（被害人張旭輝部
    分）、殺人（被害人李文麒部分）項下，均依刑法第三十八
    條第一項第一款、第二款之規定宣告沒收。另扣案之彈殼二
    顆及於被害人二人屍體內起出之彈頭、彈頭碎片等物，均因
    遭被告射擊使用以致無殺傷力，爰不予宣告沒收，併予敘明
    。
  (二)駁回上訴部分：
  1.原審以被告侵占離本人持有物部分罪證明確，適用刑法第三
    百三十七條、第四十二條第三項，刑法施行法第一條之一，
    並審酌被告前未曾因任何案件而受刑之宣告，素行原屬良好
    ，業如上述。竟於上開時地槍殺被害人二人後，乘機將被害
    人張旭輝攜至其公司之前揭四十二張支票侵吞入己，惟念其
    因向地下錢莊借貸致為高額利息壓迫，以致出此下策，綜合
    被告犯罪之動機、目的、手段、被告品行、與被害人關係、
    犯罪所生之危害，以及否認侵占離本人持有物犯行之犯後態
    度，兼衡以被告之智識程度、生活狀況等一切情狀，而量處
    罰金一萬元，併諭知罰金易服勞役之折算標準。認事用法，
    核無不合，量刑亦堪認妥適。被告上訴意旨否認此部分犯行
    ，猶執陳詞任意指摘原判決不當，為無理由，應予駁回。
  2.上開撤銷改判部分併與前揭被告侵占離本人持有物罪，定其
    應執行刑、諭知罰金易服勞役之折算標準暨宣告褫奪公權十
    年如主文第四項所示，併宣告沒收扣案具殺傷力之改造手槍
    一枝（不含彈匣，槍枝管制編號0000000000），及未扣案之
    彈匣一個、制式子彈三顆。
據上論結，應依刑事訴訟法第三百六十八條、第三百六十九條第
一項前段、第三百六十四條、第二百九十九條第一項前段、第三
百條，槍砲彈藥刀械管制條例第八條第四項、第十二條第四項，
刑法第十一條前段、第二百七十一條第一項、第二百四十七條第
一項、第五十五條、第六十二條前段、第四十二條第三項、第五
十一條第五款、第七款、第三十七條第二項、第三十八條第一項
第一款、第二款，，判決如主文。
本案經檢察官劉得鉦到庭執行職務。
中    華    民    國    99    年    1     月    29    日
                  刑事第六庭    審判長法  官  董武全
                                      法  官  林英志
                                      法  官  沈揚仁
以上正本證明與原本無異。
侵占離本人持有物罪部分不得上訴。
其餘部分如不服本判決應於收受送達後10日內向本院提出上訴書
狀，其未敘述上訴理由者，並得於提起上訴後10日內向本院補提
理由書（均須按他造當事人之人數附繕本）「切勿逕送上級法院
」。
                                      書記官  廖文靜
中    華    民    國    99    年    1     月    29    日
附錄本案論罪科刑法條全文：
槍砲彈藥刀械管制條例第8條第4項
未經許可，持有、寄藏或意圖販賣而陳列第1項所列槍枝者，處3
年以上10年以下有期徒刑，併科新臺幣700萬元以下罰金。
槍砲彈藥刀械管制條例第12條第4項
未經許可，持有、寄藏或意圖販賣而陳列子彈者，處5年以下有
期徒刑，併科新台幣300萬元以下罰金。
刑法第271條第1項
殺人者，處死刑、無期徒刑或10年以上有期徒刑。
刑法第337條
意圖為自己或第三人不法之所有，而侵占遺失物、漂流物或其他
離本人所持有之物者，處5百元以下罰金。
刑法第247條第1項
損壞、遺棄、污辱或盜取屍體者，處6月以上5年以下有期徒刑。

司法院資訊處製作；財團法人民間司法改革基金會備份。
